【裁判字號】    99,建,298
【裁判日期】    991230
【裁判案由】    給付工程款
【裁判全文】
臺灣臺北地方法院民事裁定               99年度建字第298號
原      告  新亞建設開發股份有限公司
法定代理人  鄒宏基
訴訟代理人  李家慶律師
            梅芳琪律師
被      告  內政部營建署
法定代理人  葉世文
訴訟代理人  何兆龍律師
受告知人    國防部總政治作戰局
法定代理人  王明我
上列當事人間給付工程款事件，本院裁定如下：
    主  文
原告之訴及假執行之聲請均駁回。
訴訟費用由原告負擔。
    事實及理由
一、原告起訴主張：兩造於民國91年5 月14日簽訂工程契約，由
    原告承攬臺北縣陸光一村新建工程，原告並於得標後依約進
    行施作，而該工程業已竣工，並經被告於97年11月10日正式
    驗收合格。本件工程施工過程中，因營建材料價格上漲使原
    告之成本大幅增加，且漲幅已非原告於得標簽約當時所得預
    見，亦非原告所能負擔。而行政院為因應營建材料價格上漲
    事件對國內重大公共工程所造成之衝擊，於92年4 月30日檢
    送「因應國內鋼筋價格變動之物價調整處理原則」與各機關
    ，針對鋼筋材料及金屬製品價格上漲情事提出處理原則，以
    彌補承包廠商之損失，並溯及自91年6 月起適用。嗣因營建
    材料之價格仍持續不斷上漲，行政院乃於93年5月3日再訂定
    「中央機關已訂約工程因應國內營建物價變動之物價調整處
    理原則」，針對所有營建物價上漲情事再次提出處理原則，
    以彌補承包商之損失，該原則並溯及自92年10月起適用。原
    告承作本件工程，因營建物價之上漲，既已支出鉅額之施工
    成本，故原告乃依上開兩物價調整處理原則，請求被告就本
    件工程91年12月至92年9 月間之計價款給付金屬製品類物價
    指數調整款，及就本件工程92年10月至97年1 月間之計價款
    給付總指數增減率2.5％至5％間之物價指數調整款差額。嗣
    被告經審查後，於98年1 月23日發函同意原告得請求金屬物
    價指數調整款新台幣（下同）2,545,401 元及總指數增減率
    2.5％至5％間之物價指數調整款差額55,352,581元，合計57
    ,897,982元，是被告自應給付前開物價指數調整款予原告等
    語。並聲明：1.被告應給付原告57,897,982元，及自98年3
    月26日起至清償日止，按年息5％計算之利息。2.願供擔保
    ，請准宣告假執行。
二、被告則以：本件款項已經由行政院公共工程委員會調解成立
    ，依政府採購法第85條之1第3項規定「採購申訴委員會辦理
    調解之程序及其效力，除本法有特別規定者外，準用民事訴
    訟法有關調解之規定。」。而依民事訴訟法第416條第1項、
    第380條第1項規定，兩造於行政院公共工程委員會之調0000
    000號調解成立書（以下簡稱前案調解）已具有確定判決效
    力，故依民事訴訟法第400條規定具有既判力，原告不得重
    行提起本件訴訟等語，資為抗辯。並聲明：1.原告之訴駁回
    。2.願供擔保，請准宣告免假執行。
三、按採購申訴審議委員會辦理調解之程序及其效力，除本法有
    特別規定者外，準用民事訴訟法有關調解之規定，政府採購
    法第85條之1規定甚明。又，調解經當事人合意而成立；調
    解成立者，與訴訟上和解有同一之效力；和解成立者，與確
    定判決有同一之效力，民事訴訟法第416條第1項、第380條
    第1項分別定有明文。最高法院95年度台上字第914號判決亦
    以：「機關與廠商因履約爭議未能達成協議者，得向採購申
    訴審議委員會申請調解。採購申訴審議委員會辦理調解之程
    序及其效力，除本法有特別規定者外，準用民事訴訟法有關
    調解之規定；又調解成立者，與訴訟上和解有同一之效力，
    亦即與確定判決有同一之效力，政府採購法第八十五條之一
    第一項第一款、第三項，民事訴訟法第三百八十條、第四百
    十六條固定有明文。惟機關與廠商雖因履約爭議未能達成協
    議，而申請採購申訴審議委員會調解，但調解如僅就訴訟標
    的以外之事項成立互相讓步，以終止爭執之合意者，亦祗可
    認為民法上之和解契約，不能與訴訟上之和解，發生同一之
    效力」。據此，依政府採購法經採購申訴審議委員會成立之
    調解，若係就訴訟標的之事項成立調解，應具有確定判決同
    一效力，要無疑義。
四、經查，原告前曾就本件調整款爭議，向行政院公共工程委員
    會申請履約爭議調解。經該會採購申訴審議委員會調解成立
    書，其內容略以：雙方同意本調解案有關物價指數調整款差
    額以扣除原眷戶自備款比例計算，經兩造會算金額為
    46,318,386元；另就本工程之植栽工程部分之物價指數調整
    款差額，兩造同意由他造當事人於上開金額內先予保留，並
    待完成植栽工程之結算金額計付該差額，並待完成植栽工程
    之驗收程序後，再依植栽工程之結算金額計付該差額。至於
    上開物價指數調整款金額如經眷改基金會決議不予編列者，
    他造當事人即無庸給付；原告並同意捨棄利息之請求，此有
    採購申訴審議委員會調0000000號調解成立書在卷可考（本
    院卷第58至59頁）。
五、查行政院公共工程委員會採購申訴審議委員會係依政府採購
    法第86條第2項規定設置，職掌範圍包括政府採購法第85條
    之1履約爭議之調解，採購申訴審議委員會組織準則第1條、
    第2條之規定甚明，是以前案調解作成機關即行政院公共工
    程委員會採購申訴審議委員會確屬政府採購法第85條之1所
    稱採購申訴審議委員會，殆無疑義。次查，原告申請前案調
    解之標的，即係原告承攬臺北縣陸光一村新建工程，請求自
    91 年12月至92年9月間因金屬類物價指數上漲超過5％以上
    之物價調整款差額，以及92年10月至97年1月間計價款給付
    總指數增減率2.5％至5％間之物價調整款，合計57,897,982
    元（原告原申請調解金額58,006,125元，調解中經核算更正
    為57,897,982元），有調解書可稽，亦為原告所自承。對照
    上開調解成隸書之記載，可知前案調解成立之內容，確均係
    針對原告申請調解之標的（即上述期間、幅度內之金屬類物
    價指數及計價款物價指數之物價調整款）所作成，並未就申
    請調解標的以外之事項作成調解；其命被告給付之內容，亦
    係原告所主張之物價調整款，並未命被告為其他給付，顯無
    最高法院95年度台上字第914號所稱就訴訟標的以外項目成
    立調解之情況，揆諸前開規定，調解成立之內容即應發生與
    確定判決同一之效力。
六、原告雖主張前案調解所附加之條件（即「眷改基金會編列預
    算給付」之停止條件，或「眷改基金會決議不予編列」之解
    除條件）非該案訴訟標的，依前開最高法院判決，至多僅有
    民法上和解之效力云云，惟查，縱認眷改基金會決議是否編
    列確係前案調解之停止條件或解除條件，亦係就相對人給付
    義務之發生與否附加條件（於停止條件成就時，相對人之給
    付義務發生；或於解除條件成就時，相對人之給付義務消滅
    ），所影響者僅給付義務之有無而已；前案調解成立之範圍
    及其命給付之內容既未超出原申請調解之標的，自亦不因附
    加此等條件而變為超出原申請調解之標的，此與最高法院95
    年度台上字第914號所稱就訴訟標的以外項目成立調解之情
    況顯屬有間。從而，被告上開所辯尚無可採。
七、按「原告之訴，有下列各款情形之一，法院應以裁定駁回之
    。但其情形可以補正者，審判長應定期間先命補正：...七
    、起訴...其訴訟標的為確定判決之效力所及者」，民事訴
    訟法第249條第1項第7款訂有明文。本件原告起訴，其訴訟
    標的係原告承攬臺北縣陸光一村新建工程，自91年12月至92
    年9月間因金屬類物價指數上漲超過5％以上之物價調整款差
    額，以及92年10月至97年1月間計價款給付總指數增減率2.5
    ％至5％間之物價調整款，合計57,897,982元，及自98年3月
    26日起之法定遲延利息，有起訴狀可稽（本院卷第1至67頁
    ）。惟此一請求內容，核與前引原告申請行政院公共工程委
    員會採購申訴審議委員會調0000000號調解案件之請求內容
    完全相同，而採購審議委員會就上開請求業已成立調解，有
    調解成立書可考（本院卷第58至59頁），且此一調解與確定
    判決有同一效力，已如前述。揆諸前開說明，原告就同一訴
    訟標的，再行提起本件訴訟，其訴訟標的即為前案調解之既
    判力所及，依首揭法條，其訴於法尚有未合，應予駁回。又
    ，原告之訴既經駁回，其假執行之聲請已失所附麗，應併予
    駁回。
八、依民事訴訟法第249條第1項第7款、第95條、第78條，裁定
    如主文。
中    華    民    國    99    年    12    月    30    日
                  民事第三庭    法  官  陳怡雯
以上正本係照原本作成。
如對本裁定抗告須於裁定送達後10日內向本院提出抗告狀，並繳
納抗告費新臺幣1,000元。
中    華    民    國    99    年    12    月    30    日
                                書記官  鄭美華

司法院資訊處製作；財團法人民間司法改革基金會備份。
